# 入股代理商的控制讨论

提问人：随 风 8373 时间：2022-12-13 00:16:24
请教陈版：关于入股共享雨伞代理渠道公司的控制权问题。甲公司为共享雨伞运营企业，从外部采购共享雨伞，公司开发自己的系统及运营服务平台，甲公司原来是直营模式为主，代理模式为辅，由于市场竞争要求，代理模式的同业公司发展地更为迅速，财务状况也更好，故甲公司决定自本年度起逐步加大代理模式，同时鼓励公司的员工出去创办代理公司（假设经核查包括现金流水核查，前员工均自己出资，而非代甲公司或甲公司高管或实控人持有），甲公司入股20%，在部分保护性权利方面享有一票否决权（已经项目组确认，不存在实质性权利），董事会议事规则按公司法的规定来，代理协议约定的都是一般性条款，无对控制权产生影响的实质性权利条款（已确认），另外前员工占80%的代理公司的内部决策、内部制度、人事安排及薪酬、日常运营等诸多日常经营事项甲公司均不实际参与，只在董事会涉及的部分事项中参与决策（董事会由三名人员组成，甲公司派出一名，另外两名由占80%的股东指定）（甲公司未超过三分之一也未超过50%，无实际决策权）。
甲公司与前员工成立的代理公司的业务模式：甲公司向代理商提供共享雨伞的机架（用于放置共享雨伞，且设计只能放置甲公司的共享雨伞）和服务系统并提供人员培训、软件升级等相关服务；代理商的业绩根据其业务推广能力而定，如代理商需加大投入，只需和甲公司沟通增加投放量即可；公司以高于市场价格的方式将共享雨伞“销售”给代理商，甲公司与前员工成立的代理公司的结算模式：
1 、甲公司提供根据代理公司的业务收入收取9%的技术服务费；
2 、增值回报：如果代理商公司可以实现 100 万的税前利润，则甲公司可获取税前利润的10%的回报；（由于公司控制不了代理公司的日常经营和财务，故代理公司可能通过合理合法的方式将利润控制在 100 万以内，比如从不超过 99 万，进而甲公司基本无法享受该部分收益）
3 、“销售”共享雨伞给代理商；
4 、分红（按投资比例20%）（一方面利润金额可以由代理商合理操作，比如多发点薪酬之类的；另一方面甲公司虽然有分红的一票否决权，但并无分红的决策权，导致甲公司对什么时候分红和分多少金额没有决策权）
综上，甲公司实际的结算收入基本未9%的技术服务费和“销售”共享雨伞给代理商获取的款项。
请教的问题：
1 、可变回报的口径：如代理商实现 100 万的共享雨伞使用收入，我方享有 9 万元的收入，同时我方的成本是 8 万，那可变回报是 9 万还是 1 万（9-8）；“销售”共享雨伞给代理商，如“销售”金额是100 万，成本是 60 万，市场价是 80 万，那可变回报是 100 万还是 40 万（100-60）；可变回报的口径是不是这样：如代理公司实现 100 万的收入、 15 万的税前利润、 10 万的净利润，甲公司实现 9万的技术服务费收入（成本 8 万，净额 1 万）、 0 万元增值回报、“销售”设备 5 万（成本 3 万，净额 2 万）、分红 2 万，那是按（8+0+5+2）/10=150%算占被投资方可变回报的比例还是按（1+0+2+2）/10=50%算可变回报的比例，项目组觉得是后面这种；
2 、相关活动的范围：甲公司对代理商投资20%（实际投资非代持非特殊安排），甲公司向代理商提供共享雨伞的机架（用于放置共享雨伞，且设计只能放置甲公司的共享雨伞）和服务系统并提供人员培训、软件升级等相关服务，该部分是代理商的业务的基础要素，也是其他行业代理商的业务开展的基本要素，该部分不以是否投资为基础，该部分个人认为不属于相关活动的范畴；
3 、如果没有权力，那参与被投资方的相关活动而享有的可变回报是不是就不成立。如本案例中根据设立目的、权力的判断等确定甲公司不享有对代理商的权力，那通过参与被投资方的相关活动而享有的可变回报是不是就不成立了。
多谢指教！

回答人：chenyiwei
主帖中的理解有一定合理性。
从本案例情况看，如果虽然本企业对加盟商（代理商）有入股，但仅按照其股权比例享有表决权、分红权等一般股东权利；同时不论是否对加盟商入股，对于加盟商的业务管控、加盟费收取原则、所提供的支持服务等都是同一标准和水平，则主帖中所描述的安排大概率不会导致对加盟商具有会计意义上的控制权，无需合并加盟商报表。